臺灣高雄地方法院刑事判決　　　　　　　100年度訴字第920號
公　訴　人　臺灣高雄地方法院檢察署檢察官
被　　　告　鄭嬋
選任辯護人　王維毅律師
上列被告因違反藥事法等案件，經檢察官提起公訴（99年度偵字
第32664 號），本院判決如下：
    主  文
鄭嬋共同犯藥事法第八十三條第一項之販賣禁藥罪，處有期徒
刑捌月，扣案之「三體牛鞭勃動力膠囊」拾參箱、「三體牛鞭勃
動力膠囊」大外包裝紙盒壹捲、「三體牛鞭勃動力膠囊」小外包
裝紙盒壹捲、「三體牛鞭勃動力膠囊」瓶身貼紙壹捲、說明書壹
捲、門號0000000000號SIM 卡暨手機壹支均沒收。又
共同犯持有第三級毒品純質淨重二十公克以上罪，處有期徒刑陸
月，扣案之第三級毒品愷他命陸包（驗前淨重伍玖柒壹點伍柒陸
公克，驗後淨重伍玖柒壹點壹壹陸公克，純質淨重伍零貳點柒
伍玖公克）暨包裝袋陸只、耐吉旅行袋壹只均沒收。應執行有期
徒刑壹年，緩刑年，並應於本判決確定日起陸個月內向公庫支
付新臺幣貳拾萬元，扣案之「三體牛鞭勃動力膠囊」拾參箱、「
三體牛鞭勃動力膠囊」大外包裝紙盒壹捲、「三體牛鞭勃動力膠
囊」小外包裝紙盒壹捲、「三體牛鞭勃動力膠囊」瓶身貼紙壹捲
、說明書壹捲、門號0000000000號SIM 卡暨手機壹支
、第三級毒品愷他命陸包（驗前淨重伍玖柒壹點伍柒陸公克，驗
後淨重伍玖柒壹點壹壹陸公克，純質淨重伍零貳點柒伍玖公克
）暨包裝袋陸只、耐吉旅行袋壹只均沒收。
    事  實
一、鄭嬋明知愷他命係公告列管之第三級毒品，依法不得擅自
    持有達純質淨重20公克以上，且「三體牛鞭勃動力膠囊」係
    未經主管機關核准擅自輸入之禁藥，依法不得販賣等情，竟
    分別為下列犯行：
  (一)鄭嬋與其夫夏進惠（綽號「阿凱」，另案判決確定）基於
    共同持有第三級毒品愷他命達純質淨重20公克以上之犯意聯
    絡，由夏進惠於民國99年6 月7 日，自真實姓名年籍不詳綽
    號「王仔」之成年男子處購得愷他命6 包（純度88.8％，驗
    前淨重5971.576公克，驗後淨重5971.116公克，純質淨重共
    計5302.759公克），並由「王仔」持之前往高雄市鳳山區○
    ○○街38號夏進惠之住處交付後，鄭嬋即將該毒品放置於
    扣案之耐吉旅行袋內，並藏放在上開住處內渠等2 人所使用
    之2 樓房間床下以共同持有之。
  (二)鄭嬋另與其夫夏進惠（另案判決確定）基於共同販賣禁藥
    之犯意聯絡，先由夏進惠於99年5 月間，以電話向大陸安徽
    省某廠商，以新台幣（下同）2 萬多元代價，訂購「三體牛
    鞭勃動力膠囊」30箱，由該廠商以不詳方式進口，並運至前
    揭住處交付後，即由鄭嬋將上揭禁藥分裝成盒，並由夏進
    惠以其所有之門號0000000000號行動電話為聯絡工具，販售
    予真實姓名年籍不詳綽號「賴姐」等人以牟利。
  (三)嗣為行政院海岸巡防署南部地區巡防局於99年6 月9 日17時
    50分許，依法搜索前開住處，扣得耐吉旅行袋1 只及內裝愷
    他命6 包（含包裝袋6 只）、「三體牛鞭勃動力膠囊」13箱
    、「三體牛鞭勃動力膠囊」大外包裝紙盒1 捲、「三體牛鞭
    勃動力膠囊」小外包裝紙盒1 捲、「三體牛鞭勃動力膠囊」
    瓶身貼紙1 捲、說明書1 捲及門號0000000000號SIM 卡暨手
    機（大陸雙卡山寨機）1 支，始悉上情。
二、案經臺灣高雄地方法院檢察署檢察官自動檢舉偵查起訴。
    理  由
壹、證據能力部分：
    按被告以外之人於審判外之言詞或書面陳述，除法律有規定
    者外，不得作為證據；又被告以外之人於審判外之陳述，經
    當事人於審判程序同意作為證據，法院審酌該言詞陳述或書
    面陳述作成時之情況，認為適當者，亦得為證據；當事人、
    代理人或辯護人於法院調查證據時，知有第159 條第1 項不
    得為證據之情形，而未於言詞辯論終結前聲明異議者，視為
    有前項之同意，刑事訴訟法第159 條第1 項、第159 條之5
    分別定有明文。查本判決後開引用具有傳聞證據性質之證據
    資料，業經檢察官、被告鄭嬋、辯護人於審理期日不爭執
    其證據能力（見院一卷第49頁），亦未於言詞辯論終結前聲
    明異議，本院審酌上開證據作成時之情況，並無違法取證或
    其他瑕疵，且與本案待證事項具關聯性，認為以之作為證據
    為適當，自得作為證據。
貳、實體部分：
一、前揭事實，業據被告於偵查中及本院審理時均坦認不諱（分
    見偵二卷第12頁、第22頁，院一卷第46頁、院二卷第34頁）
    ，核與證人夏進惠於本院審理時所為之證述內容若合符節（
    見院二卷第31頁、第32頁），且有現場照片共12張（見警卷
    第18頁至第20頁），及門號0000000000號、門號0000000000
    號行動電話之通聯監聽譯文（分見警第21頁反面至第27頁正
    面、第27頁反面至第35頁）、門號0000000000號行動電話申
    設人資料（見偵一卷第91頁）、門號000000000 號中華電信
    查詢資料（見偵一卷第88頁）各1 份附卷可稽，復有扣案晶
    體6 包（含包裝袋）、耐吉旅行袋1 只、「三體牛鞭勃動力
    膠囊」13箱、「三體牛鞭勃動力膠囊」大外包裝紙盒1 捲、
    「三體牛鞭勃動力膠囊」小外包裝紙盒1 捲、「三體牛鞭勃
    動力膠囊」瓶身貼紙1 捲、說明書1 捲及門號0000000000號
    SIM 卡暨手機1 支等物品可佐（參警卷行政院海岸巡防署南
    部地區巡防局高雄市機動查緝隊搜索扣押筆錄、扣押物品目
    錄表，分見警卷第8 頁反面至第11頁正面，偵一卷第51頁、
    第52頁、第56頁），又上開扣案晶體6 包經送鑑結果，均檢
    出第三級毒品愷他命陽性反應，純質淨重共計5302.759公克
    ，有卷附高雄醫學大學附設中和紀念醫院99年6 月29日檢驗
    報告1 紙可證（見偵一卷第69頁），至扣案「三體牛鞭勃動
    力膠囊」經送行政院衛生署鑑定後，認屬藥事法第22條第1
    項第2 款前段之禁藥，有行政院衛生署中醫藥委員會99年9
    月16日衛中會藥字第0990013898號函（見偵一卷第95頁正面
    ）、高雄縣政府衛生局藥物檢查現場紀錄表（見警卷第15頁
    正面）、高雄醫學大學附設中和紀念醫院99年9 月21日檢驗
    報告（見偵二卷第3 頁）各1 紙在卷可憑，至如事實欄所載
    之查獲經過，則有臺灣高雄地方法院檢察署99年12月17日勘
    驗筆錄1 份（見偵二卷第18頁至第19頁）附卷可佐，足認被
    告前揭自白與事實相符。本案事證明確，被告犯行洵堪認定
    ，應依法論科。
二、按愷他命係毒品危害防制條例第2 條第2 項第3 款之第三級
    毒品。又按未經核准擅自輸入之藥品為禁藥，藥事法第22條
    第1 項第2 款前段規範明確，至藥事法上所稱之「輸入」與
    走私條例之「進口」同義（參見最高法82年度台上字第3797
    號判決要旨），並「懲治走私條例所謂私運管制物品進口罪
    ，以自國外私運管制物品進入我國國境為其成立要件，如果
    係接運已進入國境之私貨，除應成立運送私貨外，尚不能遽
    以該罪相繩」（最高法院81年度台上字第3042號判決要旨參
    照。本案被告雖係向大陸安徽省某廠商訂購「三體牛鞭勃動
    力膠囊」，惟係由該大陸廠商以不詳方式進口臺灣，持以交
    付被告，且無證據足以證明係由被告將之私運進入我國國境
    ，是與藥事法第82條「輸入」之要件，尚有未符，然扣案「
    三體牛鞭勃動力膠囊」並無我國藥品許可證字號，當屬未經
    核准不得擅自販賣之禁藥無疑。核被告所為，係犯毒品危害
    條例第11條第5 項持有第三級毒品純質淨重20公克以上罪、
    藥事法第83條第1 項販賣禁藥罪，原起訴法條認被告涉犯毒
    品危害條例第11條第3 項罪嫌，業經公訴人於本院審理時當
    庭更正起訴法條（見院二卷第29頁），起訴書此部分所載顯
    屬誤繕，併此敘明。被告與夏進惠間，就上開持有第三級毒
    品純質淨重20公克以上及販賣禁藥等犯行，皆有犯意聯絡及
    行為分擔，均為共同正犯。又按刑事法若干犯罪行為態樣，
    本質上具有反覆、延續實行之特徵，立法時既予特別歸類，
    定為犯罪構成要件之行為要素，則行為人基於概括之犯意，
    在密切接近之一定時、地持續實行之複次行為，倘依社會通
    念，於客觀上認為符合一個反覆、延續性之行為觀念者，於
    刑法評價上，即應僅成立一罪，避免有重複評價、刑度超過
    罪責與不法內涵之疑慮，學理上所稱「集合犯」之職業性、
    營業性或收集性等具有重複特質之犯罪均屬之，例如經營、
    從事業務、收集、販賣、製造、散布等行為概念者是（最高
    法院95年度台上字第1079號判決意旨參照）。被告先後多次
    共同販賣禁藥之犯行，於行為概念上，係在密切接近之一定
    時、地持續實行之複次行為，具有反覆性及延續性，侵害之
    法益亦屬同一，顯係基於集合犯意而為之，應依集合犯之規
    定論以一罪。另被告所犯上開2 罪，犯意各別，行為互殊，
    應予分論併罰。爰審酌被告共同持有第三級毒品之純質淨重
    為5302.759公克，數量非微，惟其前無犯罪科刑紀錄，有臺
    灣高等法院被告前案紀錄表1 份（見院二卷第5 頁）在卷可
    參，素行尚稱良好，且犯後坦承犯行，勇於接受刑事制裁，
    已有悔改之心，又所涉犯罪情節均輕於其夫夏進惠，業如前
    述，被告基於夫妻情誼與之共同為上揭犯行，惡性尚非甚重
    ，再被告犯罪之手段係持有第三級毒品與分裝扣案禁藥，亦
    如上述，另智識程度為國中畢業，職業為家管，此經被告供
    承在卷（見院二卷第42頁），並有相關戶籍資料在卷可參，
    及其共同販賣禁藥之時間、數量等一切情狀，分別量處如主
    文所示之刑，並定應執行刑，以資儆懲。
三、另被告未曾因故意犯罪受有期徒刑以上刑之宣告，有前揭卷
    附臺灣高等法院被告前案紀錄表1 紙可稽，且於本院審理時
    坦承犯行，應已知所悔悟，又被告智識程度為國中畢業，且
    屬印尼華僑，此經被告陳稱在卷（見院二卷第42頁、第43頁
    ），並有卷附相關戶籍查詢資料可憑，是被告對我國法律制
    度非甚為了解，再其夫夏進惠經另案判決確定，即將入監服
    刑，被告與夏進惠所生之子女及公公，分別在學或身罹疾病
    ，均需由被告照護等情，業經被告供陳於卷（見院二卷第43
    頁），且有卷附臺灣高等法院高雄分院99年度上訴字第1995
    號判決書（見院二卷第10頁至第16頁）、臺灣高雄地方法院
    檢察署100 年10月18日執行傳票命令、相關戶籍謄本、學生
    證資料、上順診所100 年10月20日診字第675 號診斷證明書
    各1 份在卷可佐，本案當係因一時思慮欠週，致罹刑典，信
    經此偵、審程序及刑之宣告，當知所警惕，諒無再犯之虞，
    是認上開宣告之刑，以暫不執行為適當，爰依刑法第74條第
    1 項第1 款規定予以宣告緩刑3 年，並應於本判決確定日起
    6 個月內向公庫支付20萬元，使知惕勵，並啟自新。惟若被
    告違反該負擔情節重大者，足認原宣告之緩刑難收其預期效
    果，而有執行刑罰之必要者，得依刑法第75條之1 第1 項第
    4 款規定，撤銷其緩刑宣告，附此敘明。
四、按藥事法第79條第1 項規定：「查獲之偽藥或禁藥，沒入銷
    燬之」，而上開沒入銷燬之規定，係列於藥事法第8 章「稽
    查及取締」內，而非列於第9 章之「罰則」，其性質應屬行
    政秩序罰，屬行政機關依行政程序科罰之權限，法院自不得
    越權於判決內諭知沒入銷燬。惟查獲之禁藥若未經行政機關
    沒入並銷燬，法院自應依刑法第38條規定宣告沒收之（最高
    法院92年度台上字第2718號、93年度台上字第738 號判決意
    旨參照）。查扣案之「三體牛鞭勃動力膠囊」13箱（除經抽
    樣送驗而滅失部分外），乃未經核准擅自輸入之禁藥，且未
    經行政機關沒收銷燬，又扣案「三體牛鞭勃動力膠囊」大外
    包裝紙盒1 捲、「三體牛鞭勃動力膠囊」小外包裝紙盒1 捲
    、「三體牛鞭勃動力膠囊」瓶身貼紙1 捲、說明書1 捲及門
    號0000000000號SIM 卡暨手機（大陸雙卡山寨機）1 支，分
    別均係供犯或預備供販賣禁藥所用之物，且上開扣案物品均
    為被告及夏進惠共同所有，爰均依刑法第38條第1 項第2 款
    規定，宣告沒收。再者，扣案之愷他命6 包（純度88.8％，
    驗前淨重5971.576公克，驗後淨重5971.116公克，純質淨重
    共計5302.759公克）確為第三級毒品，已如前述，又盛裝上
    開毒品之包裝袋，因與毒品難以析離，且無析離之實益與必
    要，自應視同毒品，均應依刑法第38條第1 項第1 款規定，
    宣告沒收；復送鑑耗損之部分，既已滅失，自無庸宣告沒收
    銷燬，附此敘明。再扣案之耐吉旅行袋1 只，係用以裝載該
    愷他命之用，為供犯罪所用之物，且為被告及夏進惠共同所
    有，爰依刑法第38條第1 項第2 款規定，宣告沒收。至扣案
    手機內另配用有門號0000000000號SIM 卡，惟該門號與本案
    無直接關連，爰不予宣告沒收，附此敘明。
據上論斷，應依刑事訴訟法第299 條第1 項前段，藥事法第83條
第1 項，毒品危害防制條例第11條第5 項，刑法第11條前段、第
28條、第38條第1 項第1 款、第2 款、第51條第5 款、第9 款、
第74條第1 項第1 款、第2 項第4 款，判決如主文。
本案經檢察官郭來裕到庭執行職務。
中    華    民    國   100    年    11    月    2     日
                  刑事第十九庭審判長法  官  陳志銘
                                    法  官  鄭子文
                                    法  官  林幸頎
以上正本證明與原本無異。
如不服本判決應於收受送達後10日內向本院提出上訴書狀，並應
敘述具體理由；如未敘述上訴理由者，應於上訴期間屆滿後20日
內向本院補提理由書（均須按他造當事人之人數附繕本）「切勿
逕送上級法院」。
中    華    民    國   100    年    11    月    3     日
                                    書記官  葉正昭
附錄本判決論罪之法條：
藥事法第83條第1 項
明知為偽藥或禁藥，而販賣、供應、調劑、運送、寄藏、牙保、
轉讓或意圖販賣而陳列者，處7 年以下有期徒刑，得併科新臺幣
5 百萬元以下罰金。
毒品危害防制條例第11條第5 項
持有第三級毒品純質淨重20公克以上者，處三年以下有期徒刑，
得併科新臺幣三十萬元以下罰金。